臺灣高等法院臺中分院刑事判決
111年度上訴字第571號
上  訴  人  
即  被  告  梁宇盛
選任辯護人  張繼圃律師（法扶律師）                  
上  訴  人  
即  被  告  賴建誠
義務辯護人  吳念恒律師
上列上訴人即被告因違反毒品危害防制條例案件，不服臺灣臺中
地方法院110年度訴字第1087號中華民國110年12月9日第一審判
決（起訴案號：臺灣臺中地方檢察署110年度偵字第14264、1728
9號），提起上訴，本院判決如下：
    主  文
原判決撤銷。
乙○○犯如附表一「主文」欄所示之罪，各處如附表一「主文」欄
所示之刑及沒收。應執行有期徒刑貳年伍月。
丙○○犯如附表一「主文」欄所示之罪，各處如附表一「主文」欄
所示之刑及沒收。應執行有期徒刑貳年參月。
    事  實
一、乙○○、丙○○與李有生（經臺灣臺中地方檢察署111年度偵字
    第5674號提起公訴）均明知「4-甲基甲基卡西酮(4-Methylm
    ethcathinone、Mephedrone、4-MMC)」、「甲基-N,N-甲基
    卡西酮(Methyl-N,N-Dimethylcathinone)」、「愷他命(Ket
    amine)」皆屬毒品危害防制條例第2條第2項第3款所規定之
    第三級毒品，依法均不得持有、販賣，且可預見所取得之毒
    品咖啡包內極有可能摻雜不等比例之上開第三級毒品成分，
    竟分別為下列犯行：
  ㈠乙○○、丙○○與李有生為貪圖不法利益，共同基於販賣第三級
    毒品而混合二種以上毒品及販賣第三級毒品之犯意聯絡，以
    附表二編號5、6所示行動電話作為聯繫販賣毒品事宜之用，
    推由李有生負責向不詳毒品來源購入毒品，並指示乙○○於民
    國110年4月6日下午2時26分許，使用通訊軟體Telegram暱稱
    「利勝」之帳號，向不特定網友發送含有毒品種類、數量、
    價格之廣告，以愷他命每公克約新臺幣（下同）2300元（「
    1節2300、2節4500、3節9000」）、毒品咖啡包每包600元（
    「1：600， 6送1」）之價格對外兜售，嗣經警方執行網路
    巡邏勤務時發覺上開販賣毒品之廣告內容，即使用暱稱「快
    樂猩球」與乙○○聯繫，佯稱欲以3600元購買毒品咖啡包6包
    ，並約定在臺中市○○區○○街000號前進行交易。乙○○旋將上
    開毒品交易訊息告知李有生，並與丙○○駕駛車牌號碼0000-0
    0號自用小客車前往李有生指定之地點，取得如附表二編號1
    所示混合第三級毒品「4-甲基甲基卡西酮」、「甲基-N,N-
    二甲基卡西酮」成分之毒品咖啡包（包裝袋上「Aape」字樣
    ）7包後，即於同日晚間9時17分許，至上開約定之交易地點
    ，由丙○○將上開毒品咖啡包7包交付予佯裝買家之員警，並
    收取現金4000元（漏未找錢）而完成交易，復將取得之價款
    交付予李有生，並各分得700元之報酬。
  ㈡乙○○、丙○○與李有生食髓知味，另共同基於販賣第三級毒品
    而混合二種以上毒品及販賣第三級毒品之犯意聯絡，以附表
    二編號5、6所示行動電話作為聯繫販賣毒品事宜之用，推由
    乙○○於110年4月25日晚間11時14分許，再次使用上開通訊軟
    體Telegram暱稱「利勝」之帳號，向不特定網友發送含有毒
    品種類、數量、價格之廣告，以愷他命每公克約2300元（「
    +1位小姐：2300、+2位小姐：4400、+3位小姐：8600」）、
    毒品咖啡包每包500元（「各式精品品牌1：500，買6件送1
    件」）之價格對外兜售，嗣經警方再次發覺上開販賣毒品之
    廣告內容，即使用暱稱「快樂猩球」與乙○○聯繫，佯稱欲以
    3000元購買毒品咖啡包6包，並約定在臺中市○○區○○街000號
    前進行交易。乙○○旋將上開毒品交易訊息告知李有生，並與
    丙○○駕駛上開自用小客車前往李有生指定之地點，取得如附
    表二編號2至4所示毒品後，即於翌日晚間9時10分許，至上
    開約定之交易地點，由丙○○將附表二編號2所示混合第三級
    毒品「4-甲基甲基卡西酮」、「甲基-N,N-二甲基卡西酮」
    成分之毒品咖啡包（包裝袋上「Chanel」字樣）7包交付予
    佯裝買家之員警，旋遭員警表明身分查獲而未遂，並扣得如
    附表二所示之物。　　
三、案經臺灣臺中地方檢察署檢察官指揮臺中市政府警察局刑事
    警察大隊報請該署檢察官偵查起訴。
    理  由
一、證據能力之說明
  ㈠按檢察官職司追訴犯罪，就審判程序之訴訟構造言，檢察官
    係屬與被告相對立之當事人一方，偵查中對被告以外之人所
    為之偵查筆錄，或被告以外之人向檢察官所提之書面陳述，
    性質上均屬傳聞證據。自理論上言，如未予被告反對詰問、
    適當辯解之機會，一律准其為證據，似有違當事人進行主義
    之精神，對被告之防禦權亦有所妨礙；然而現階段刑事訴訟
    法規定檢察官代表國家偵查犯罪、實施公訴，必須對於被告
    之犯罪事實負舉證之責，依法其有訊問被告、證人及鑑定人
    之權，證人、鑑定人且須具結，而實務運作時，偵查中檢察
    官向被告以外之人所取得之陳述，原則上均能遵守法律規定
    ，不致違法取供，其可信性極高，為兼顧理論與實務，乃於
    修正刑事訴訟法時，增列第159條之1第2項，明定被告以外
    之人（含被害人、證人等）於偵查中向檢察官所為陳述，除
    顯有不可信之情況者外，得為證據（最高法院94年度台上字
    第7416號刑事判決意旨參照）。又詰問權係指訴訟上當事人
    有在審判庭輪流盤問證人，以求發現真實，辨明供述證據真
    偽之權利，其於現行刑事訴訟制度之設計，以刑事訴訟法第
    166條以下規定之交互詰問為實踐，屬於人證調查證據程序
    之一環；與證據能力係指符合法律所規定之證據適格，而得
    成為證明犯罪事實存在與否之證據資格，性質上並非相同。
    偵查中檢察官為蒐集被告犯罪證據，訊問證人旨在確認被告
    嫌疑之有無及內容，與審判期日透過當事人之攻防，調查證
    人以認定事實之性質及目的，尚屬有別。偵查中訊問證人，
    法無明文必須傳喚被告使之得以在場，刑事訴訟法第248條
    第1項前段雖規定：「如被告在場者，被告得親自詰問」，
    事實上亦難期被告有於偵查中行使詰問權之機會。此項未經
    被告詰問之被告以外之人於偵查中向檢察官所為之陳述，依
    刑事訴訟法第159條之1第2項之規定，原則上屬於法律規定
    為有證據能力之傳聞證據，於例外顯有不可信之情況，始否
    定其得為證據。是得為證據之被告以外之人於偵查中所為之
    陳述，因其陳述未經被告詰問，應認屬於未經合法調查之證
    據，並非無證據能力，而禁止證據之使用。此項詰問權之欠
    缺，非不得於審判中由被告行使以補正，而完足為經合法調
    查之證據。倘被告於審判中捨棄詰問權，或證人客觀上有不
    能受詰問之情形，自無不當剝奪被告詰問權行使之可言（最
    高法院96年度台上字第4064號刑事判決要旨參照）。查被告
    乙○○於檢察官偵查中，以證人之身分具結證述（見110年度
    偵字第第14264卷《下稱偵14264卷》第254至256頁），查無證
    據顯示係遭受強暴、脅迫、詐欺、利誘等外力干擾情形，或
    在影響其等心理狀況致妨礙其自由陳述等顯不可信之情況下
    所為，且被告丙○○於原審及本院審理時均未聲請傳喚乙○○詰
    問，顯見被告丙○○已於審判中捨棄詰問權，自無不當剝奪被
    告丙○○詰問權行使之情形，復經原審及本院於審判中依刑事
    訴訟法第165條第1項規定，當庭提示乙○○於偵查中之證述供
    被告丙○○及其辯護人表示意見，而完足為合法調查之證據，
    自得作為本案判決之依據。是被告丙○○之辯護人主張：乙○○
    於偵查中之證述，尚須經交互詰問，始得作為認定犯罪事實
    之基礎云云，自非可採。
  ㈡又按刑事法上所謂之「陷害教唆」，係指司法警察（官）以
    「誘人入罪」之意思，對於一個「原無犯罪念頭」之人，經
    由明示或默示之意思表示，「惹起」被教唆人之犯罪決意進
    而實施犯罪行為，此種蒐證行為因手段違反憲法對於基本人
    權之保障，且已逾越偵查犯罪之必要程度，對於公共利益之
    維護並無意義，係違反法定程序之作為，因此所取得之證據
    資料不具證據能力。倘犯罪行為人本即有犯罪之意思，司法
    警察（官）於獲悉後為取得證據，僅係提供機會，以設計引
    誘之方式，佯與之為對合行為，使其暴露犯罪事證，待其著
    手於犯罪行為之實行時，予以逮捕、偵辦，則為狹義之「誘
    捕偵查」，此種偵查方法，僅係讓行為人犯行「提前」浮現
    ，並非藉此惹起行為之犯意，與「陷害教唆」迥然不同，是
    誘捕偵查之方法如尚屬合乎法律規範之目的，並且不違背受
    教唆者之自由意志，復不違反比例原則，則驅使「巧妙」之
    手段、方法，使潛在化之犯罪浮出於水面上，而加以檢舉摘
    發，係偵查技巧之合理運用，並未違反憲法對於基本人權之
    保障，且於公共利益之維護有其必要性，在此情況下所取得
    之證據，非不得作為認定犯罪之依據（最高法院110年度台
    上字第4162號刑事判決參照）。被告丙○○之辯護人於原審及
    本院準備程序時，雖主張：警員可於110年4月6日交易時即
    刻逮捕被告乙○○、丙○○2人而未為之，嗣於同年月26日再引
    誘被告乙○○、丙○○2人犯罪，因此臺中市政府警察局刑事警
    察大隊110年4月26日搜索扣押筆錄及扣押物品目錄表、查獲
    現場及物品照片、蒐證影像照片、衛生福利部草屯療養院11
    0年4月27日草療鑑字第1100400447號鑑驗書及110年5月10日
    草療鑑字第1100500115號、扣案如附表二編號2至9所示之物
    均無證據能力云云（見原審卷第241至244頁，本院卷第219
    至222、265至270頁），惟被告二人於事實欄一㈠即有張貼販
    賣毒品廣告訊息，並與佯裝買家之員警完成毒品交易，顯見
    被告二人原本即有販賣毒品之犯意，且被告二人於該次交易
    後，另再張貼內容不同之販賣毒品訊息，顯見被告二人即有
    再次販賣毒品之犯意，而非出於員警之勸誘引導始行萌生，
    而員警發覺上開販賣毒品訊息後，對於原已具有犯罪故意之
    人，以設計引誘之偵查方式，使用通訊軟體進行試探，終使
    被告二人暴露犯罪事證再伺機予以查獲，核屬偵查犯罪技巧
    範疇內之合法誘捕偵查，與「陷害教唆」之情形迥異，自無
    被告丙○○之辯護人前揭所稱違法取證之情事。從而，被告丙
    ○○之辯護人徒執前詞而否定上開證據之證據能力，難認可採
    ，且查無事證足認該等證據有違背法定程式或經偽造、變造
    所取得等證據排除之情事，復經本院依刑事訴訟法第164條
    、第165條規定，當庭提示供被告二人及其等辯護人表示意
    見，而完足為合法調查之證據，自得作為本案判決之依據。
  ㈢再按被告以外之人（包括證人、鑑定人、告訴人、被害人及
    共同被告等）於審判外之陳述，雖不符刑事訴訟法第159條
    之1至之4 等之規定，而經當事人於審判程序同意作為證據
    ，法院審酌該言詞陳述或書面陳述作成時之情況，認為適當
    者，亦得為證據；當事人、代理人或辯護人於法院調查證據
    時，知有刑事訴訟法第159條第1項不得為證據之情形，而未
    於言詞辯論終結前聲明異議者，視為有前項之同意，同法第
    159條之5 定有明文。本判決以下所引用其餘被告以外之人
    於審判外之陳述，雖查無符合刑事訴訟法第159條之1至之4
    之情形，惟檢察官、被告、辯護人於本院準備程序、審理時
    對於證據能力均未聲明異議（見本院卷第219至222、265至2
    70頁），本院審酌後認為該等證據均為法院事實認定之重要
    依據，作為本案之證據均屬適當，故依刑事訴訟法第159條
    之5規定，認均具有證據能力。
  ㈣另本院以下所引用之其餘非供述證據，與本件事實具有自然
    關聯性，且核屬書證、物證性質，又查無事證足認有違背法
    定程式或經偽造、變造所取得等證據排除之情事，復經本院
    依刑事訴訟法第164條、第165條踐行物證、書證之調查程序
    ，認具有證據能力。
二、認定犯罪事實所憑之證據及理由
  ㈠上開事實欄一㈠、㈡所示犯罪事實，業經被告乙○○、丙○○於偵
    查、原審及本院準備程序、審理時均坦承不諱（見偵14264
    卷第245至256頁，原審卷第198、292至294頁，本院卷第219
    、270至274頁），並有臺中市政府警察局刑事警察大隊搜索
    扣押筆錄及扣押物品目錄表；警方與TWITTER暱稱「鯊魚」
    對話紀錄擷圖、警方與TELEGRAM暱稱「利勝」對話紀錄擷圖
    、現場及查獲物品照片、蒐證影像照片及臺灣臺中地方檢察
    署檢察官111年度偵字第5674號起訴書（被告李有生）等在
    卷可參（見偵14264卷第53至57、61至65、109至112、165至
    167、285至287頁，本院卷第127至130頁），復有扣案如附
    表二編號1至6所示之物可佐，而如附表二編號1至4所示之物
    ，經送鑑驗結果，分別檢出第三級毒品「4-甲基甲基卡西酮
    」、「甲基-N,N-甲基卡西酮」、「愷他命」成分（成分及
    純質淨重詳如附表二所示），有衛生福利部草屯療養院110
    年4月15日草療鑑字第1100400110號鑑驗書(Aape外包裝)、1
    10年4月20日草療鑑字第1100400111號鑑驗書(Aape外包裝純
    質)、110年4月27日草療鑑字第1100400447號鑑驗書(愷他命
    、LV、CHNAEL包裝)、110年5月10日草療鑑字第1100500115
    號鑑驗書(愷他命)、110年6月11日草療鑑字第1100600035號
    鑑驗書及內政部警政署刑事警察局110年6月23日刑鑑字第11
    00049803號鑑定書附卷可稽（見偵14264卷第181、183、185
    至187、283至284頁，原審卷第171至172、175頁），足認被
    告乙○○、丙○○前開之任意性自白與事實相符，堪予採信。
  ㈡按販賣毒品之所謂販賣行為，係行為人基於營利之目的，而
    販入或賣出毒品而言。販賣毒品者，其主觀上須有營利之意
    圖，且客觀上有販賣之行為，即足構成，至於實際上是否已
    經獲利，則非所問。即於有償讓與他人之初，係基於營利之
    意思，並著手實施，而因故無法高於購入之原價出售，最後
    不得不以原價或低於原價讓與他人時，仍屬販賣行為。必也
    始終無營利之意思，縱以原價或低於原價有償讓與他人，方
    難謂為販賣行為，而僅得以轉讓罪論處（最高法院93年度台
    上字第1651號判決意旨參照）。又販賣毒品係政府嚴予查緝
    之違法行為，且可任意分裝或增減其分量，各次買賣之價格
    ，當亦各有差異，隨供需雙方之資力、關係之深淺、需求之
    數量、貨源之充裕與否、販賣者對於資金之需求如何即殷切
    與否，以及政府查緝之態度，進而為各種不同之風險評估，
    而為機動性之調整，因之販賣之利得，除經坦承犯行，或帳
    冊價量均記載明確外，委難察得實情，是縱未確切查得販賣
    賺取之實際差價，但除別有事證，足認係按同一價格轉讓，
    確未牟利之情形外，尚難執此認非法販賣之事證有所不足，
    致知過坦承者難辭重典，飾詞否認者反得逞僥倖，而失情理
    之平。況販賣者從各種「價差」或「量差」或係「純度」謀
    取利潤方式，或有差異，然其所圖利益之非法販賣行為目的
    ，則屬相同，並無二致；衡諸毒品取得不易，量微價高，依
    一般社會通念以觀，凡為販賣之不法勾當者，倘非以牟利為
    其主要誘因及目的，應無甘冒被查緝法辦重刑之危險，平白
    無端義務為該買賣之工作，是其販入之價格必較售出之價格
    低廉，而有從中賺取買賣差價牟利之意圖及事實，應屬符合
    論理法則且不違背社會通常經驗之合理判斷。查被告乙○○、
    丙○○於原審及本院審理時均供承：賣毒品咖啡包及愷他命，
    預計可以獲得1包200至300元之利益，事實欄一㈠該次我們每
    包抽200元，總共分得1400元等語（見原審卷第198頁，本院
    卷第271至272頁），足徵被告二人就本案販賣毒品之犯行，
    確有牟利之意圖無訛。
  ㈢綜上所述，本案事證明確，被告二人上開犯行，洵堪認定，
    應予依法論科。
三、論罪及法律適用之說明　
  ㈠查「4-甲基甲基卡西酮」、「甲基-N,N-二甲基卡西酮」、「
    愷他命」均係毒品危害防制條例第2條第2項第3款所公告列
    管之第三級毒品，依法均不得持有、販賣；又109年7月15日
    修正施行之毒品危害防制條例增定第9條第3項「犯前5條之
    罪（按即毒品危害防制條例第4條至第8條）而混合二種以上
    之毒品者，適用其中最高級別毒品之法定刑，並加重其刑至
    二分之一。」該條項所稱之「混合」，係指將二種以上之毒
    品摻雜調合，無從區分而言（如置於同一包裝）。考其立法
    目的，係因目前毒品查緝實務，施用混合毒品之型態日益繁
    多，且因混合毒品之成分複雜，施用後所造成之危險性及致
    死率均高於施用單一種類者，為加強遏止混合毒品之擴散，
    爰增定犯毒品危害防制條例第4條至第8條之罪，而有混合二
    種以上毒品之情形者，加重其刑至二分之一。此規定係就犯
    罪類型變更之個別犯罪行為予以加重，當屬刑法分則加重之
    性質而成為另一獨立之罪。經查，被告二人本案所販賣之毒
    品咖啡包均含有第三級毒品「4-甲基甲基卡西酮」、「甲基
    -N,N-二甲基卡西酮」成分，係同一包裝內摻雜調合有二種
    以上之毒品，自屬該項所稱之混合二種以上之毒品。又被告
    二人原本即具有意圖營利販賣混合二種以上毒品及第三級毒
    品愷他命之犯意，且透過網路發送販賣毒品咖啡包及愷他命
    之廣告訊息，顯已達販賣毒品之著手階段（最高法院109年
    度台上大字第4861號裁定意旨參照），僅因員警實施誘捕，
    實際上並無買受毒品之真意，始未能完成毒品交易，是核被
    告二人就事實欄一㈠、㈡所為，均係犯毒品危害防制條例第9
    條第3項、第4條第6項、第3項之販賣第三級毒品而混合二種
    以上毒品未遂罪及毒品危害防制條例第4條第6項、第3項之
    販賣第三級毒品未遂罪。
  ㈡公訴意旨就被告二人販賣第三級毒品愷他命之犯行，認應論
    以毒品危害防制條例第9條第3項、第4條第6項、第3項之販
    賣第三級毒品而混合二種以上毒品未遂罪，惟扣案如附表編
    號4所示之毒品，除驗出第三級毒品愷他命外，並無其他毒
    品成分，自與毒品危害防制條例第9條第3項「混合二種以上
    之毒品」未合，是公訴意旨上開主張，容有誤會，然因起訴
    之基本社會事實同一，僅係法律評價有異，且原審及本院審
    理時已當庭告知被告二人上開所犯罪名（見原審卷第283頁
    ，本院卷第218、264頁），使被告二人及辯護人就此部分予
    以辯論，自無礙其等防禦權之行使，爰依刑事訴訟法第300
    條規定，變更起訴法條，附此敘明。
  ㈢又毒品危害防制條例第2條第2項既依毒品之成癮性、濫用性
    及對社會之危害性將之分為四級，則不同品項之同級毒品，
    其對法益危害性仍屬相同，是在判斷所持有毒品之數量是否
    已達該條例第11條第3至6項所定之一定數量時，應將同級毒
    品合併計算，且屬單純一罪，不因其分屬不同品項而分開計
    算。被告二人就事實欄一㈡販賣毒品犯行，所持有之第三級
    毒品合計已達純質淨重5公克以上，是其等就持有第三級毒
    品純質淨重五公克以上之低度行為，應為販賣未遂之高度行
    為所吸收，不另論罪。
  ㈣被告二人就上開各次犯行，與李有生均有犯意聯絡及行為分
    擔，應論以共同正犯。
  ㈤被告二人係分別以一販賣毒品之行為，犯前開二罪名，為想
    像競合犯，應依刑法第55條之規定，各從一重論以販賣第三
    級毒品而混合二種以上毒品未遂罪。
  ㈥被告二人就事實欄一㈠、㈡所示犯行，犯意各別，行為互異，
    應予分論併罰。
  ㈦刑之加重、減輕事由
　　⑴被告乙○○前因違反妨害兵役治罪條例案件，經臺灣臺中地
      方法院以108年度中簡字第607號判處有期徒刑2月確定，
      於108年9月3日易科罰金執行完畢乙節，有臺灣高等法院
      被告前案紀錄表在卷可憑，其於有期徒刑執行完畢後，5
      年內故意再犯本件有期徒刑以上之各罪，皆為累犯。審酌
      被告乙○○前因犯罪經徒刑執行完畢，理應知所警惕，返回
      社會後能因此自我控管，不再故意觸犯有期徒刑以上之罪
      ，惟其仍於上開有期徒刑執行完畢5年內故意再犯本案，
      足認其刑罰反應力薄弱，認依累犯規定加重其刑，並未使
      被告乙○○所受刑罰超過其所應負擔之罪責，參照司法院大
      法官會議釋字第775號解釋意旨，爰就被告乙○○本案所犯
      各罪，均依刑法第47條第1項之規定加重其刑。
　　⑵被告二人就事實欄一㈠、㈡所犯販賣第三級毒品而混合二種
      以上毒品未遂罪，依毒品危害防制條例第9條第3項規定，
      應適用販賣第三級毒品罪之法定刑，並加重其刑。
　　⑶被告二人雖已著手事實欄一㈠、㈡所示販賣毒品犯行，惟因
      員警實施誘捕，實際上並無買受毒品之真意而不遂，為未
      遂犯，爰依刑法第25條第2項規定，均減輕其刑。
　　⑷另犯毒品危害防制條例第4條至第8條之罪於偵查及歷次審
      判中均自白者，減輕其刑，毒品危害防制條例第17條第2
      項定有明文。查被告二人就本案二次販賣毒品犯行，於偵
      查、原審及本院審理時均自白犯罪，應依毒品危害防制條
      例第17條第2項之規定，均減輕其刑。
　　⑸被告乙○○同有上述刑之加重（即前揭⑴、⑵部分）及各該減
      輕事由（即前揭⑶、⑷部分），應依法先遞加後遞減之；被
      告丙○○同有上述刑之加重（即前揭⑵部分）及各該減輕事
      由（即前揭⑶、⑷部分），應依法先加後遞減之。
　　⑹又毒品危害防制條例第17條第1項規定：「犯第4條至第8條
      、第10條或第11條之罪，供出毒品來源，因而查獲其他正
      犯或共犯者，減輕或免除其刑。」所稱「供出毒品來源，
      因而查獲其他正犯或共犯」，係指被告供出毒品來源之有
      關資料，諸如前手之姓名、年籍、住居所、或其他足資辨
      別之特徵等，使調查或偵查犯罪之公務員因而對之發動調
      查或偵查並查獲者，亦即被告之「供出毒品來源」，與調
      查或偵查犯罪之公務員對之發動調查或偵查並進而查獲之
      間，論理上須具有先後且相當之因果關係。而其中所言「
      查獲」，除指查獲該其他正犯或共犯外，並兼及被告所指
      其毒品來源其事。是倘該正犯或共犯已因另案被查獲，惟
      其被查獲之案情與被告供出毒品之來源無關，或被告供出
      毒品來源前，調查或偵查犯罪之公務員已有確切之證據，
      足以合理懷疑該被查獲之人為被告之毒品來源，則嗣後之
      查獲與被告之供出毒品來源間，即欠缺先後且相當之因果
      關係，與上開減免其刑規定不符，而無其適用之餘地（最
      高法院97年度台上字第1475號判決、110年台上字第3819
      號判決參照）。被告乙○○之辯護人雖以：乙○○於警詢時已
      供出共犯李有生，復經警查獲李有生，是乙○○應有毒品危
      害防制條例第17條第1項減刑規定之適用等語，惟被告乙○
      ○於本案之警詢、偵訊時均並未供出共犯李有生（見偵142
      64卷第41至47、251至256頁），係經警方勘查扣案之手機
      內發現疑似有乙○○與暱稱「生」之人販毒回帳之訊息，復
      進一步追查金融機構帳戶、戶籍資料及比對蒐證畫面後，
      發現李有生涉有重嫌，遂於110年9月22日至臺中監獄借提
      乙○○供其指認後，乙○○始供出李有生等情，有臺灣臺中地
      方檢察署111年4月21日中檢謀閏111偵5674字第111904251
      2號函、臺中市政府警察局刑事警察大隊111年4月22日中
      市警刑五字第1110016018號函檢送職務報告及乙○○販毒案
      調查情形相關資料（見本院卷第133、135至213頁），堪
      認偵辦本案之員警於乙○○供出李有生之前，透過相關偵查
      作為已有確切之證據，足以合理懷疑李有生即為本案販賣
      毒品之來源，自難謂嗣後查獲李有生與乙○○之供出毒品來
      源間，具有先後且相當之因果關係，依前揭意旨，自難認
      乙○○就本案販賣毒品犯行有毒品危害防制條例第17條第1
      項規定減免其刑之適用。
　　⑺另按刑法第59條規定之酌量減輕其刑，必須犯罪另有特殊
      之原因與環境，在客觀上足以引起一般同情，認為即使予
      以宣告法定最低度刑，猶嫌過重者，始有其適用。此所謂
      法定最低度刑，固包括法定最低本刑；惟遇有其他法定減
      輕之事由者，則應係指適用其他法定減輕事由減輕其刑後
      之最低度刑而言。倘被告別有法定減輕事由者，應先適用
      法定減輕事由減輕其刑後，猶認其犯罪之情狀顯可憫恕，
      即使科以該減輕後之最低度刑仍嫌過重者，始得適用刑法
      第59條規定酌量減輕其刑。查被告二人本案販賣及持有之
      毒品數量非微，且所犯販賣毒品犯行屬重大犯罪，復衡酌
      被告二人為青壯年人，並非全無謀生能力，不思正當賺取
      錢財，選擇販賣毒品予他人，無視國家禁令及政府反毒政
      策，已難認有何特殊之原因與環境在客觀上足以引起一般
      同情或有情堪憫恕之處。況被告二人經上開減輕之刑後，
      實難認尚有何科以最低法定刑度仍有情輕法重、顯可憫恕
      之情形，是本院認被告二人本件犯行已無再依刑法第59條
      規定減輕其刑之必要，附此敘明。
四、撤銷改判之說明
  ㈠原審以被告二人本案犯行事證明確，予以論罪科刑，固非無
    見，惟查：
　　⑴被告二人就本案二次販賣毒品犯行，均與李有生具有犯意
      聯絡及行為分擔，業經本院認定如前，原審判決漏未論述
      共犯李有生參與之情節，尚未有洽。
　　⑵被告二人就事實欄一㈠該次販賣毒品犯行，分別獲有700元
      報酬，業據被告二人於本院審理時所供認（見本院卷第27
      1頁），為被告二人因參與該次犯行取得之犯罪所得，自
      應依刑法第38條之1第1項、第3項規定，於被告二人所犯
      該罪項下宣告沒收，並諭知於全部或一部不能沒收或不宜
      執行沒收時，追徵其價額，然原審判決未及審酌此情，而
      未將被告二人上開犯罪所得宣告沒收及追徵價額，亦有未
      洽。
　　⑶被告乙○○上訴意旨雖主張就本案犯行應依毒品危害防制條
      例第17條第1項減刑云云，惟被告乙○○本案犯行並無毒品
      危害防制條例第17條第1項減刑規定之適用，業如本院論
      述如前；另被告丙○○上訴意旨雖爭執事實欄一㈡該次係員
      警違法取證而否定相關證據之證據能力，並就本案犯行請
      求再依刑法第59條酌減其刑等情，惟其上開上訴意旨亦經
      本院分別說明、論駁如前，是被告二人執此提起上訴，均
      無理由，然原判決既有上開可議之處，自無以維持，仍應
      由本院予以撤銷改判。
　㈡爰以行為人責任為基礎，審酌被告二人犯後雖坦承犯行，然
    年紀尚輕，不循正途獲取財物，竟貪圖不法利益，明知上開
    毒品為毒品危害防制條例所列管第三級毒品，不得非法販賣
    ，且該等毒品對於他人身心健康、社會秩序之危害至深且鉅
    ，施用毒品者易染毒癮而戒除不易，竟無視於國家對於杜絕
    毒品犯罪之禁令，恣意販賣毒品，加速毒品擴散，戕害國民
    身心健康，犯罪所生危害程度非輕，兼衡被告二人參與之情
    節、本案遭警方誘捕偵查而即時查獲，其等持有之毒品未及
    販出，暨其等各自陳明之教育程度、職業、家庭生活狀況（
    見本院卷第270至271頁）等一切情狀，分別量處如主文第2
    、3項所示之刑（即附表一所示）。
　㈢又被告二人本案犯行，業經本院均撤銷改判，而原審判決就
    被告二人本案所犯各罪宣告刑所定應執行之刑，亦因此部分
    宣告刑經本院予以撤銷而失所附麗，自應由本院併予撤銷。
    本院衡酌被告二人所犯各罪侵害法益之異同、對侵害法益之
    加重效應、時間、空間之密接程度，再考量刑罰邊際效應隨
    刑期而遞減及行為人所生痛苦程度隨刑期而遞增之情形、受
    刑人復歸社會之可能性，而為整體評價後，分別定其等應執
    行有期徒刑如主文第2、3項所示。
　㈣沒收部分
    ⑴按毒品危害防制條例對於查獲之製造、運輸、販賣、意圖
      販賣而持有、以非法方法使人施用、引誘他人施用及轉讓
      第三、四級毒品之沒收，並無特別規定，如其行為已構成
      犯罪，則該毒品即屬不受法律保護之違禁物，應回歸刑法
      之適用，依刑法第38條第1項第1款之規定沒收之（最高法
      院99年度台上字第3733號判決意旨參照）。查：
　　  ①扣案如附表二編號1所示之物，經送鑑驗結果，其內均含
        第三級毒品成分，自屬毒品危害防制條例第2條第2項第
        3款所規定之第三級毒品，而為違禁物，且係被告二人
        於本案事實欄一㈠所販賣之毒品，自應依刑法第38條第1
        項之規定，於被告二人所犯事實欄一㈠該次罪刑項下宣
        告沒收。另上揭毒品之包裝袋因直接包覆毒品，其上顯
        留有該毒品之殘渣，衡情自難與之析離，亦無析離之必
        要，應整體視之為毒品，併予宣告沒收，至鑑驗耗損之
        部分，既已滅失，即無庸為沒收之諭知。
　　  ②扣案如附表二編號2至4所示之物，經送鑑驗結果，其內
        均含第三級毒品成分，自屬毒品危害防制條例第2條第2
        項第3款所規定之第三級毒品，而為違禁物，且係供被
        告二人於本案事實欄一㈡所販賣或預備供販賣之毒品，
        自應依刑法第38條第1項之規定，於被告二人所犯事實
        欄一㈡該次罪刑項下宣告沒收。
    ⑵按「犯毒品危害防制條例第4條之罪者，其供犯罪所用之物
      ，不問屬於犯罪行為人與否，均沒收之」，毒品危害防制
      條例第19條第1項定有明文。扣案如附表二編號5、6所示
      之行動電話2支，係作為本案販賣毒品聯絡使用之工具乙
      情，為被告二人於原審審理時所供認（見原審卷第289頁
      ），足認此等物品皆為供本案犯罪所用之物，應依毒品危
      害防制條例第19條第1項規定，於被告二人所犯事實欄一㈠
      、㈡各該罪刑項下宣告沒收。
    ⑶另依刑法第38條之1第1項、第3項規定「犯罪所得，屬於犯
      罪行為人者，沒收之。但有特別規定者，依其規定。」、
      「前二項之沒收，於全部或一部不能沒收或不宜執行沒收
      時，追徵其價額」。又沒收係以犯罪為原因而對於物之所
      有人剝奪其所有權，將其強制收歸國有之處分；犯罪所得
      之沒收、追繳或追徵，在於剝奪犯罪行為人之實際犯罪所
      得（原物或其替代價值利益），使其不能坐享犯罪之成果
      ，重在犯罪者所受利得之剝奪，兼具刑罰與保安處分之性
      質，故無利得者自不生剝奪財產權之問題。有關共同正犯
      犯罪所得之沒收、追繳或追徵，最高法院向採之共犯連帶
      說，已改採應就各人實際分受所得之財物為沒收或追徵之
      見解。至於共同正犯各人有無犯罪所得，或其犯罪所得之
      多寡，應由事實審法院綜合卷證資料及調查所得認定之（
      最高法院105年度台上字第2501號判決意旨參照）。準此
      ，數人共同犯罪之情形時，各人之犯罪所得，應就其實際
      所分得財物宣告沒收或追徵。查被告二人就事實欄一㈠所
      示販賣毒品犯行，已將收取之販毒價款4000元全部交予共
      犯李有生，並各獲有700元報酬等情，業據被告二人於本
      院審理時所供認（見本院卷第271頁），是被告二人因該
      次犯行已各取得犯罪所得700元，且並未扣案，自應依上
      開規定，於被告二人所犯各該罪項下宣告沒收，並諭知於
      全部或一部不能沒收或不宜執行沒收時，追徵其價額。
    ⑷至於附表二編號7至9所示扣案物，雖各為被告二人所有，
      然被告二人於原審審理時均供稱與本案犯罪無關（見原審
      卷第201、289頁），且無證據證明與本案犯罪有關，爰不
      予宣告沒收，附此敘明。
據上論斷，應依刑事訴訟法第369條第1項前段、第364條、第299
條第1項前段、第300條，毒品危害防制條例第4條第3項、第6項
、第9條第3項、第17條第2項、第19條第1項，刑法第11條、第28
條、第47條第1項、第55條、第25條第2項、第51條第5款、第38
條第1項、第38條之1第1項、第3項，判決如主文。
本案經檢察官林岳賢提起公訴，檢察官甲○○到庭執行職務。　
中　　華　　民　　國　　111 　年　　6 　　月　　28　　日
            刑事第七庭   審判長法　官  梁  堯  銘
                               法　官  王  鏗  普
                               法　官  羅  國  鴻
以上正本證明與原本無異。
如不服本判決應於收受送達後20日內向本院提出上訴書狀，其未
敘述上訴理由者，並得於提起上訴後20日內向本院補提理由書狀
（均須按他造當事人之人數附繕本）「切勿逕送上級法院」。因
疫情而遲誤不變期間，得向法院聲請回復原狀。  
                               書記官  吳  姁  穗 

中　　華　　民　　國　　111 　年　　6 　　月　　28　　日
【論罪科刑法條】　
毒品危害防制條例第4條：
製造、運輸、販賣第一級毒品者，處死刑或無期徒刑；處無期徒
刑者，得併科新臺幣3000萬元以下罰金。
製造、運輸、販賣第二級毒品者，處無期徒刑或10年以上有期徒
刑，得併科新臺幣1500萬元以下罰金。
製造、運輸、販賣第三級毒品者，處7年以上有期徒刑，得併科
新臺幣1000萬元以下罰金。
製造、運輸、販賣第四級毒品者，處5年以上12年以下有期徒刑
，得併科新臺幣500萬元以下罰金。
製造、運輸、販賣專供製造或施用毒品之器具者，處1年以上7年
以下有期徒刑，得併科新臺幣150萬元以下罰金。
前五項之未遂犯罰之。

毒品危害防制條例第9條
成年人對未成年人販賣毒品或犯前三條之罪者，依各該條項規定
加重其刑至二分之一。
明知為懷胎婦女而對之販賣毒品或犯前三條之罪者，亦同。
犯前五條之罪而混合二種以上之毒品者，適用其中最高級別毒品
之法定刑，並加重其刑至二分之一。
【附表一】
編號 犯罪事實 主      文  １ 事實欄一㈠ 乙○○共同犯販賣第三級毒品而混合二種以上毒品未遂罪，累犯，處有期徒刑貳年貳月，扣案如附表二編號1、5、6所示之物，均沒收。未扣案之犯罪所得新臺幣柒佰元沒收，於全部或一部不能沒收或不宜執行沒收時，追徵其價額。 丙○○共同犯販賣第三級毒品而混合二種以上毒品未遂罪，處有期徒刑貳年，扣案如附表二編號1、5、6所示之物，均沒收。未扣案之犯罪所得新臺幣柒佰元沒收，於全部或一部不能沒收或不宜執行沒收時，追徵其價額。  ２ 事實欄一㈡ 乙○○共同犯販賣第三級毒品而混合二種以上毒品未遂罪，累犯，處有期徒刑貳年貳月，扣案如附表二編號2至6所示之物，均沒收。 丙○○共同犯販賣第三級毒品而混合二種以上毒品未遂罪，處有期徒刑貳年，扣案如附表二編號2至6所示之物，均沒收。 
【附表二】
編號 物品名稱 數量 所有人 備註 1 Aape包裝毒咖啡包 （110年4月6日扣案） 7包 乙○○ 丙○○ 1.總毛重53.02公克， 2.驗前總淨重43.9772公克， 　驗餘總淨重40.1695公克 3.鑑驗未開封1包 4.檢出三級毒品⑴ 　⑴4-甲基甲基卡西酮 　  (4-Methylmethcatinone、 　  Mephedrone、4-MMC) 　  純度< 1% 　⑵甲基-N,N-二甲基卡西酮 　  (Methyl-N,N-Dimethylcathinone) 　  純度3.7%  5.推估甲基-N,N-二甲基卡西酮驗前總純質淨重1.6272公克 2 CHANEL包裝毒咖啡包 （110年4月26日扣案） 15包 乙○○ 丙○○ ㈠衛生福利部草屯療養院110年4月27日   草療鑑字第1100400447號鑑驗書 1.總毛重111.2公克(扣押物品目錄表)  2.鑑驗已開封1包，送驗淨重6.1985公克，驗餘淨重2.4327公克 3.檢出三級毒品 　⑴4-甲基甲基卡西酮 　  (4-Methylmethcatinone、 　  Mephedrone、4-MMC) 　⑵甲基-N,N-二甲基卡西酮 　  (Methyl-N,N-Dimethylcathinone)㈡ ㈡內政部警政署刑事警察局110年6月23日刑鑑字第1100049803號鑑定書 1.送驗14包，驗前總毛重103.20公克(包裝總重約15.68公克)，驗前總淨重約87.52公克， 2.取1包鑑定(驗前淨重5.71公克，驗餘淨重4.79公克)  3.檢出微量三級毒品 　⑴4-甲基甲基卡西酮 　  (4-Methylmethcatinone、 　  Mephedrone、4-MMC） 　⑵甲基-N,N-二甲基卡西酮 　  （Methyl-N,N-Dimethylcathinone） 3 LV包裝毒咖啡包 （110年4月26日扣案）  14包 乙○○ 丙○○ ㈠衛生福利部草屯療養院110年4月27日草   療鑑字第1100400447號鑑驗書 1.總毛重119.52公克(扣押物品目錄表)  2.鑑驗已開封1包，送驗淨重7.5016公克驗餘淨重3.8191公克 3.檢出三級毒品 　⑴4-甲基甲基卡西酮 　  (4-Methylmethcatinone、 　  Mephedrone、4-MMC) 　⑵甲基-N,N-二甲基卡西酮 　  (Methyl-N,N-Dimethylcathinone) ㈡內政部警政署刑事警察局110年6月23日刑鑑字第1100049803號鑑定書 1.送驗13包，驗前總毛重110.79公克(包裝總重約13.00公克)，驗前總淨重約 　97.79公克 2.取1包鑑定(驗前淨重6.72公克，驗餘淨重5.74公克)  3.檢出三級毒品 　⑴4-甲基甲基卡西酮 　  (4-Methylmethcatinone、 　  Mephedrone、4-MMC)，純度約2%⑵ 　⑵微量甲基-N,N-二甲基卡西酮 　  (Methyl-N,N-Dimethylcathinone)  4.推估送驗13包4-甲基甲基卡西酮之驗前總純質淨重約1.95公克 4 愷他命 （110年4月26日扣案） 6包 乙○○ 丙○○ (衛生福利部草屯療養院110年6月11日草療鑑字第1100600035號鑑驗書) 驗前總淨重7.3175公克 驗餘總淨重6.9280公克 檢出三級毒品愷他命（Ketamine）， 純度96.3%，驗前總純質淨重7.0468公克 5 IPHONE 6S手機 (無SIM卡) 1支 乙○○ 丙○○ 供被告二人本案犯罪所用之物 6 IPHONE 6手機 (含0000000000門號SIM卡1枚) 1支 乙○○ 丙○○  7 現金新臺幣 2500元 乙○○ 丙○○ 與本案犯罪無關 8 IPHONE X手機 (含0000000000門號SIM卡1枚） 1支 乙○○  9 IPHONE 8S手機 (含0000000000門號SIM卡1枚) 1支 丙○○